【裁判字號】    90,易緝,6
【裁判日期】    900611
【裁判案由】    詐欺
【裁判全文】
臺灣板橋地方法院刑事判決                              九十年度易緝字第六號
    公  訴  人  臺灣板橋地方法院檢察署檢察官
    被      告  甲○○
    選任辯護人  林長泉
右列被告因詐欺案件，經檢察官提起公訴（八十六年度偵字第九八三八號）及移送併
辦（八十六年度偵字第一九五九四號），本院判決如左：
    主    文
甲○○無罪。
    理    由
一、公訴意旨略以：被告甲○○於民國（下同）八十四年十二月間某日，在台北縣新
    莊市○○路五四三巷七弄二九號一樓，自任會首召集七十五會之民間互助會，每
    會新台幣（下同）二萬元，會期自八十四年十二月十五日起至八十九年八月十五
    日止，丙○○參加二會。嗣八十六年四月十五日，會員丙○○標得一會，應得會
    款一百零六萬四千元，林女前往收取會款時，甲○○明知己身已無償債能力，竟
    意圖為自己不法所有，交付其所簽發付款人為台灣省合作金庫新莊支庫、票號為
    ＶＭ0000000號、發票日為八十六年一月三十日、面額二十萬元之支票一
    紙及其女辛○○所簽發付款為台北區中小企業銀行新莊分行、票號ＰＺ0000
    000號、發票日為八十六年一月三十日、面額二十萬元之支票一紙與付款人為
    大眾商業銀行新莊分行、票號為ＡＺ000000000號、發票日為八十六年
    三月三日、面額五十萬元之支票一紙予丙○○抵付會款，詎丙○○屆期提示後不
    獲支付，丙○○始知受騙，共詐騙應付丙○○之會款九十萬元，因認被告涉有刑
    法第三百三十九條第一項之詐欺取財罪嫌云云。
二、按犯罪事實應依證據認定之，無證據不得推定其犯罪事實，又不能證明被告犯罪
    者，應諭知無罪之判決，刑事訴訟法第一百五十四條、第三百零一條第一項分別
    定有明文。本件公訴意旨認被告涉有詐欺取財犯行，無非以告訴人丙○○之指述
    、會單一紙及被告交付之支票中，其本人之支票早於八十五年八月三十日經公告
    為拒絕往來、其女辛○○之支票於八十六年四月十五日在前開二家銀行之存款最
    高不過六千餘元及一千餘元，不足以支付支票面額等情為其論據。
三、訊據被告甲○○堅決否認有何詐欺犯行，辯稱：伊有陸續給付告訴人會款十六萬
    元，也有簽發本票給她，後來這互助會到第二十四會時停標，經與告訴人活死會
    相抵結果，伊應只欠告訴人二十幾萬元，因當時會款還未收齊，所以告訴人要伊
    先開支票給她，伊開給她時有告知她支票已經拒絕往來了，且伊有另外本票給她
    當保障，並無詐騙告訴人意思，且因告訴人就伊積欠她的金額雙方認知有差詎，
    迄今才未能和解等語。查：（一）告訴人系爭互助會開標時，偶會前往被告住處
    觀看開標情形，並於最後五、六會開標時均有前往，開標方式係以寫標單方式競
    標，最後幾次開標則以抽籤方式決定，而告訴人於八十六年四月十五日即該互助
    會進行至第二十二次時得標後，應得會款一百零六萬元，被告陸續給付十六萬元
    ，餘款九十萬元，則由被告交付其開立之支票及其女辛○○開立之支票以代支付
    ，嗣上開支票退票，雙方經協商後，告訴人同意被告開立本票四紙分期償還應付
    會款等事實，業據告訴人於偵查及審理中陳述綦詳，並有互助會單一紙在卷可憑
    ，再參酌證人庚○○證稱：伊有參加爭互助會一會，於第六會時標走，伊死會款
    繳交至停會時等語、證人徐乙○○證稱：伊參加系爭互助會二會，一活會、一死
    會，死會當時是翻日曆方法得標，八十六年二月標走的，被告會款並沒有給付清
    楚，尚欠伊多少錢，伊也不清楚，因與被告是好友，她有經濟困難，就不追究等
    語及證人林李美玉證稱：伊參加系爭互助會共六會，其中二會是伊先生丁○○的
    名義，伊的名義有二會，餘二會則以戊○及己○○名義，伊標走了三會，是用抽
    籤的，何時得標伊已經忘記了，得標會款被告都有給伊等語觀之，堪認被告所召
    互助會之運作正，會務處理尚稱清楚，衡諸一般社會常情判斷，即難認於召會時
    有詐欺之不法意圖，尤不待言。（二）按債之關係成立後，債務人未依約定本旨
    履行者，在社會一般交易經驗上常見之原因非一，或因不能歸責於己之事由而不
    能給付、或有抗辯事由而拒絕給付、或因負債後始另行起意遲延給付，尚難依其
    不能給付、拒絕給付或遲不為給付之民事債務不履行之狀態，而斷然推定其負債
    之初即有不法所有之意圖。本件被告固尚積欠告訴人得標金九十萬元未給付，但
    系爭互助會因被告本身資力問題，於第二十四會停標後，依卷附證人庚○○提供
    之會單上所載死會會員得標金額計算結果，告訴人至停會時止，約繳交了五十二
    餘萬元之會款，扣除之前被告給付告訴人之部分得標金十六萬元，被告尚積欠告
    訴人三十六餘萬元之債務未清，就此積欠債務金額部分，告訴人與被告在本院審
    理期間迭有爭執，迄審判期日前不久，始厘清並達成民事和解等情，有本院歷次
    訊問筆錄及和解書一份在卷可稽，益徵本件純係民事糾葛，被告要無詐欺之犯行
    可言。綜上所述，本件被告所辯尚堪採信，此外，本院復查無其他積極證據足以
    證明被告有何詐欺取財犯行，應認不能證明其犯罪，揆諸首揭說明，自應為無罪
    之諭知，以免冤抑。
四、移送併辦意旨略以：被告甲○○與劉秀雄夫婦在新莊地區經營福園日本料理店，
    於八十六年間陸續向告訴人壬○○購進多批漁貨，積欠貨款一百十萬元，由渠等
    開立其子劉志仁之支票支付貨款，詎支票到期提示遭退票後，被告已逃匿他去，
    因認被告犯刑法詐欺罪云云。查：本件被告既已判決無罪，則併辦部分與本案間
    即無裁判上一罪之關係，此部分應退由檢察官另行偵辦，併此敘明。
據上論斷，應依刑事訴訟法第三百零一條第一項，判決如主文。
本案經檢察官許智評到庭執行職務。
中    華    民    國      九十        年      六      月    十一        日
                                      臺灣板橋地方法院刑事第二庭
                                              法  官  古  秋  菊
右正本證明與原本無異。
如不服本判決，應於判決送達後十日內，向本院提出上訴狀。
                                              書記官  蕭  詩  穎
中    華    民    國      九十        年      六      月      十一      日


司法院資訊處製作；財團法人民間司法改革基金會備份。
